臺灣彰化地方法院民事裁定
111年度監宣字第237號
聲  請  人  張文祺  

代  理  人  
即關係  人  蕭蕙蘭  

相  對  人  蕭國彥  

關  係  人  蕭蓮君  

            蕭國維  
上列聲請人聲請監護宣告事件，本院裁定如下：
    主    文
宣告蕭國彥（男，民國00年00月00日生，身分證統一編號：Z000
000000號）為受監護宣告之人。
選定張文祺（男，民國00年0月00日生，身分證統一編號：Z0000
00000號）為受監護宣告之人之監護人。
指定蕭蓮君（女，民國00年0月00日生，身分證統一編號：Z0000
00000號）為會同開具財產清冊之人。
聲請程序費用由受監護宣告之人負擔。
    理    由
一、聲請意旨略以：聲請人張文祺係相對人蕭國彥之二姊夫，相
    對人於民國77年11月26日，因患有腦性麻痺，致不能為意思
    表示或受意思表示，或其能辨識其意思表示之效果不足，有
    親屬系統表、同意書、中華民國身心障礙證明、戶籍謄本等
    件為證，為辦理繼承相關事宜，爰依家事事件法第10章、第
    11章之規定，聲請准予裁定相對人為受監護宣告之人，並指
    定聲請人張文祺為相對人之監護人，另指定關係人蕭蓮君為
    會同開具財產清冊之人等語。
二、按對於因精神障礙或其他心智缺陷，致不能為意思表示或受
    意思表示，或不能辨識其意思表示之效果者，法院得因本人
    、配偶、四親等內之親屬、最近一年有同居事實之其他親屬
    、檢察官、主管機關或社會福利機構之聲請，為監護之宣告
    ，民法第14條第1項定有明文。次按受監護宣告之人應置監
    護人。法院為監護之宣告時，應依職權就配偶、四親等內之
    親屬、最近一年有同居事實之其他親屬、主管機關、社會福
    利機構或其他適當之人選定一人或數人為監護人，並同時指
    定會同開具財產清冊之人。法院為前項選定及指定前，得命
    主管機關或社會福利機構進行訪視，提出調查報告及建議。
    監護之聲請人或利害關係人亦得提出相關資料或證據，供法
    院斟酌。法院選定監護人時，應依受監護宣告之人之最佳利
    益，優先考量受監護宣告之人之意見，審酌一切情狀，並注
    意下列事項：(一)受監護宣告之人之身心狀態與生活及財產
    狀況。(二)受監護宣告之人與其配偶、子女或其他共同生活
    之人間之情感狀況。(三)監護人之職業、經歷、意見及其與
    受監護宣告之人之利害關係。(四)法人為監護人時，其事業
    之種類與內容，法人及其代表人與受監護宣告之人之利害關
    係，民法第1110條、第1111條、第1111條之1分別定有明文
    。
三、經查，聲請人主張之上開事實，業據其提出親屬系統表、同
    意書、中華民國身心障礙證明、戶籍謄本等件為證。又經本
    院在鑑定人衛生福利部彰化醫院王鴻松醫師前訊問相對人，
    勘驗結果：法官詢問相對人能否從1數到10，相對人無法正
    確回答等情。又鑑定人當場具結鑑定陳述：詳細鑑定另陳鑑
    定報告書等語，有本院訊問筆錄可佐。另經本院囑託衛生福
    利部彰化醫院鑑定結果，認為：「(一)醫學上的診斷（生物
    學上之要素）：診斷名：智能障礙。障礙程度：重度。(二)
    生活狀況及現在身心狀態：日常生活狀況：1.日常生活的動
    作（ADL)：需他人協助。2.經濟活動：無購物行為。3.社會
    性：無法與他人正常互動。4.無獨立生存能力。身體狀態【
    包括理學檢查、臨床檢查(尿、血等)及其他檢查】：腦性麻
    痺，肢體萎縮，無法走路。精神狀態：(1)意識／溝通性：意
    識清楚，口語只有單音(姊、哥)，可以聽指令舉手、舉腳。
    (2)記憶力：差(不知道幾歲)。(3)定向力：差(認識姐姐，
    但不知鑑定日期和地點)。(4)計算能力：差(無法回答1+1=?
    )。 (5)理解．判斷力：差(不會數1到10，不會分辨健保卡和
    身分證，不會分辨100元、500元1000元紙鈔，不會看時鐘)
    。(6)現在性格特徵：幼稚。(三)有關判斷能力判定之意見
    ：不能管理處分自己財產。判定的根據（檢查所見及說明）
    ：1.前述第2項（生活狀況及現在身心狀態）之現場身體理
    學檢查及精神狀態檢查。2.極重度身心障礙證明。(四)回復
    可能性說明：相對人出生有腦性麻痺、智能障礙，認知差，
    無自我照顧能力，目前已34歲，無回復可能性。(五)鑑定判
    定及說明：【鑑定判定】1.基於受鑑定人有精神上之障礙（
    智能障礙）其程度達重度，不能管理處分自己的財產，回復
    之可能性低。2.精神障礙(智能障礙)之程度，不能為意思表
    示或受意思表示，不能辨識其意思表示之效果，可為監護宣
    告。」等語，有衛生福利部彰化醫院民國111年8月1日彰醫
    精字第1110500343號函附成年監護（輔助）鑑定書可稽。堪
    認相對人因精神障礙或其他心智缺陷，致不能為意思表示或
    受意思表示，亦不能辨識其意思表示之效果。故本件聲請監
    護宣告為有理由，應予准許，爰宣告相對人為受監護宣告之
    人。
四、本件相對人既經監護宣告，業如前述，揆諸前揭規定，自應
    為其選定監護人及指定會同開具財產清冊之人。查聲請人、
    關係人蕭蓮君為相對人之二姊夫、長姐。聲請人及關係人蕭
    蕙蘭、蕭蓮君、蕭國維同意由聲請人擔任監護人，並同意指
    定關係人蕭蓮君為會同開具財產清冊之人，有親屬系統表、
    同意書、戶籍謄本、本院111年6月29日111年度家查字第58
    號家事事件調查報告、財團法人彰化縣私立慈恩社會福利慈
    善事業基金會111年6月24日111(恩)字第111071號函及函附
    相關紀錄單等件為證。本院審酌聲請人、關係人蕭蓮君為相
    對人之二姊夫、長姐，與相對人關係非常密切，由渠等分別
    擔任相對人之監護人、會同開具財產清冊之人，應符合相對
    人之最佳利益，爰裁定如主文第2、3項所示。
五、末依民法第1113條準用同法第1099條、第1099條之1之規定
    ，於監護開始時，監護人張文祺對於受監護宣告之人蕭國彥
    之財產，應會同關係人蕭蓮君於2個月內開具財產清冊，並
    陳報法院，於開具完成並陳報法院前，監護人對於受監護宣
    告之人之財產，僅得為管理上必要之行為，併此指明。
六、訴訟費用負擔之依據：家事事件法第164條第2項。
中　　華　　民　　國　　111 　年　　8 　　月　　31　　日
                   家事法庭     法  官　陳明照
以上正本係照原本作成。　　　　　　　　　 
如不服本裁定，應於送達後10日內向本院提出抗告狀，並繳納抗
告費新臺幣1,000元。
中　　華　　民　　國　　111 　年　　8 　　月　　31　　日
                                書記官  吳曉玟